【裁判字號】    97,訴,1215
【裁判日期】    971119
【裁判案由】    遷讓房屋等
【裁判全文】
臺灣桃園地方法院民事判決              97年度訴字第1215號
原      告  乙○○
訴訟代理人  羅子武律師
                      送達代.
被      告  林書達即花期商務旅館
被      告  甲○○
上列當事人間請求遷讓房屋等事件，於民國97年11月5 日辯論終
結，本院判決如下：
    主  文
被告應將坐落桃園縣平鎮市○○段一０五四、一０六一、一０六
二地號之土地上，平鎮市○○段八０五、八０六、八０七號建號
，門牌號碼為桃園縣平鎮市○○路二七一號一、二、三樓房屋騰
空遷讓返還與原告。
被告應自民國九十七年十月十七日起至遷讓返還前項房屋之日止
，按月給付原告新台幣壹拾萬元。
被告應給付原告新台幣柒拾萬元及自民國九十七年七月二十六日
起至清償日止，按週年利率百分之五計算之利息。
原告其餘之訴駁回。
訴訟費用由被告負擔百分之九十九，餘由原告負擔。
本判決第一項於原告以新台幣肆拾參萬元為被告供擔保後，得假
執行；本判決第二項所示各期到期後，於原告以每期新台幣參萬
肆仟元為被告供擔保後，得假執行；本判決第三項於原告以新台
幣貳拾肆萬元為被告供擔保後，得假執行。
原告其餘假執行之聲請駁回。
    事實及理由
壹、程序方面：
一、按訴狀送達被告後，茍其請求之基礎事實同一、擴張或減縮
    應受判決事項之聲明者，原告得將原訴變更或追加他訴，民
    事訴訟法第255 條第1 項第2 款、第3 款定有明文。本件原
    告起訴狀原聲明略為：「……二、被告應自起訴狀繕本送達
    翌日起至遷讓系爭房屋止，按月連帶給付原告新臺幣（下同
    ）25,160元……」；嗣於民國97年10月16日，具狀更正聲明
    略為：「二、被告應自起訴狀繕本送達翌日起至遷讓系爭房
    屋止，按月連帶給付原告10萬元……」，經核與上揭法律規
    定相符，應予准許，合先敘明。
二、被告經合法通知均未於言詞辯論期日到場，核無民事訴訟法
    第386 條所列各款情形，爰依原告聲請，由其一造辯論而為
    判決。
貳、實體方面：
一、原告起訴主張：原告所有坐落桃園縣平鎮市○○段1054、10
    61、1062地號土地，與建號為桃園縣平鎮市○○段805 、80
    6 、807 號，門牌號為桃園縣平鎮市○○路271 號、271 號
    2 樓、271 號3 樓之房屋（下合稱系爭房屋），自93年5 月
    起即出租被告林書達，由被告甲○○經營花期商務旅館（下
    稱花期旅館），並約定被告應每月給付原告租金10萬元；惟
    因兩造間係親戚，故未訂立書面租賃契約。其間系爭房屋之
    租金原由被告甲○○以現金或支票逐月給付原告10萬元，然
    被告自96年9 月迄今，僅被告甲○○於97年2 、3 月間，以
    現金給付原告30萬元租金，雖經原告屢次要求被告給付其餘
    積欠租金，被告均置之不理；因被告積欠租金顯已逾2 月以
    上，原告乃委請律師寄發被告存證信函，限期催告被告給付
    所欠租金，仍未獲置理。原告乃以本件起訴狀繕本送達被告
    ，依民法第440 條第1 項、第2 項為兩造間終止租賃關係之
    意思表示，並依民法第767 條前段，請求被告返還原告系爭
    房屋。另兩造間租賃關係既已終止，被告就系爭房屋自屬無
    權占有，爰依侵權行為與不當得利法律關係，向被告請求自
    起訴狀繕本送達翌日起，按月以原租金10萬元計算之損害賠
    償（或不當得利）。又就兩造間租賃關係終止前，被告所負
    欠原告之租金70萬元（即96年9 月起，迄起訴狀繕本送達被
    告時之97年7 月止，為方便故，以10個月計算租金共100 萬
    元，扣除被告業已給付之30萬元後，尚餘70萬元未給付），
    原告亦依租賃法律關係請求被告給付之。為此，爰依租賃、
    侵權行為、不當得利與所有物返還請求權之法律關係，提起
    本件訴訟，並聲明：除擔保金額外餘均如主文所示。
二、被告未於言詞辯論期日到場，亦未提出書狀為何聲明或陳述
    。
三、按「當事人對於他造主張之事實，於言詞辯論時不爭執者，
    視同自認。」、「當事人對於他造主張之事實，已於相當時
    期受合法之通知，而於言詞辯論期日不到場，亦未提出準備
    書狀爭執者，準用第1 項之規定。」民事訴訟法第280 條第
    1 項前段、第3 項前段分別定有明文。本件原告主張之上開
    事實，業據其提出與其所述相符之建築改良物所有權狀、建
    物登記謄本、土地登記謄本、存證信函暨郵件回執及原告存
    摺（以上均影本）與彩色相片為證；另記載原告上開主張之
    起訴狀繕本及本院言詞辯論期日通知，已經合法送達被告，
    有本院送達證書2 紙在卷可稽，惟被告未到庭辯論，亦均未
    提出任何書狀為何主張或陳述，揆諸前述，即視為被告自認
    ，原告上開主張自堪信為真實。
四、按「承租人租金支付有遲延者，出租人得定相當期限，催告
    承租人支付租金，如承租人於其期限內不為支付，出租人得
    終止契約。租賃物為房屋者，遲付租金之總額，非達二個月
    之租額，不得依前項之規定，終止契約。」民法第440 條第
    1 、2 項定有明文。又按「出租人非因左列情形之一，不得
    收回房屋：三、承租人積欠租金額，除以擔保金抵償外，達
    二個月以上時。」土地法第100 條第3 款亦有明定。本件兩
    造間之租賃關係並未締結書面契約，且屬未定期限，核其性
    質即應屬不定期租賃關係，而本件被告自96年9 月份起即未
    依約繳納租金，僅於97年2 、3 月間，分批給付租金數額，
    合計為30萬元，則計算自96年9 月份迄至97年7 月間，扣除
    被告業已給付之30萬元，被告共已積欠原告近8 個月租金未
    納，而本件原告已於97年5 月8 日以存證信函1 紙催告被告
    繳納租金欠款，惟被告仍未為置理，原告乃以本件起訴狀繕
    本送達被告（97年7 月25日）以為終止兩造間租賃關係之意
    思表示，故本件兩造間之租賃關係即已於97年7 月25日經原
    告合法終止在案。從而，原告依據民法第767 條前段規定，
    請求被告返還系爭房屋，即屬有據，應予准許。
五、按無法律上原因而受利益，致他人受損害者，應返還其利益
    ，民法第179 條前段定有明文。而無權占有他人之土地，可
    能獲得相當於租金之利益，亦為社會通常之觀念（最高法院
    61年台上字第1695號判例參照）。本件兩造間之租賃契約既
    經合法終止，則被告占有系爭房屋即屬無權占有，而妨害原
    告之使用收益，致原告受有相當於租金之損害，原告依不當
    得利規定，請求被告給付相當於租金之不當得利，即屬正當
    。又本件被告既屬共同承租系爭房屋，原告亦無法證明兩造
    間有以契約約定被告就系爭租賃契約係負擔連帶給付義務，
    原告即不得請求被告就給付相當於租金之不當得利部分負擔
    連帶給付義務，則依據兩造間之不定期租賃契約，約定租金
    數額為每月10萬元，原告請求被告給付自擴張聲明狀繕本送
    達被告翌日之97年10月17日起至遷讓房屋之日止，按月以10
    萬元計算之不當得利，亦屬有據，應予准許，逾此部分，即
    屬無據，應予駁回。
六、末查，被告自96年9 月迄今，僅給付租金30萬元，原告主張
    計算至97年7 月起訴之時為止，已有租賃期間逾10個月未給
    付租金，本件原告僅請求10個月計算租金，既未逾前述期間
    ，應屬可採，再扣除被告已給付之30萬元，則被告尚積欠租
    金70萬元（100,000 ×10－300,000 ＝700,000） ，繼按遲
    延之債務，以支付金錢為標的者，債權人得請求依法定利率
    計算之遲延利息；應付利息之債務，其利率未經約定，亦無
    法律可據者，週年利率為百分之5 ，民法第233 條第1 項前
    段、第203 條分別定有明文。本件被告既應依據系爭租賃契
    約給付租金，且原告併請求被告給付自訴狀繕本送達被告之
    翌日（97年7 月26日）起至清償日止，按法定利率即週年利
    率百分之5 計算之遲延利息，自屬有據。又本件被告係屬共
    同承租系爭房屋等情，已如前述，從而，原告請求被告給付
    70萬元及自起訴狀繕本送達被告翌日之97年7 月26日起至清
    償日止，按週年利率百分之5 計算之利息，均屬有據，應予
    准許，至原告請求被告連帶給付部分，於法無據，應予駁回
    。
七、假執行之宣告：
    原告陳明願供擔保，聲請宣告假執行，就其勝訴部分核無不
    合，爰酌定相當擔保金額准許之，至其敗訴部分，假執行之
    聲請亦失所附麗，併予駁回之。
八、結論：原告之訴為一部有理由，一部無理由，依民事訴訟法
    第385 條第1 項前段、第79條，第390 條第2 項，判決如主
    文。
中    華    民    國    97    年    11    月    19    日
                  民事第三庭    法  官  陳清怡
以上正本係照原本作成。
如對本判決上訴，須於判決送達後20日內向本院提出上訴狀。
中    華    民    國    97    年    11    月    19    日
                                書記官  劉璟佳


司法院資訊處製作；財團法人民間司法改革基金會備份。
